【裁判字號】    95,上訴,910
【裁判日期】    950821
【裁判案由】    違反槍砲彈藥刀械管制條例等
【裁判全文】
臺灣高等法院高雄分院刑事判決         95年度上訴字第910號
上  訴  人
即  被  告  乙○○
選任辯護人  陳惠美    律師
上列上訴人因違反槍砲彈藥刀械管制條例等案件，不服臺灣屏東
地方法院95年度訴字第71號中華民國95年4 月20日第一審判決（
起訴案號：臺灣高雄地方法院檢察署94年度偵字第5546號），提
起上訴，本院判決如下：
     主  文
上訴駁回。
     事  實
一、乙○○係屏東市○○路291 號經濟部水利署第七河川局之替
    代役男，其目睹不知真實姓名年籍，綽號「阿漢」之成年男
    子，於民國（以下同）94年8 月中旬，在屏東市○○路291
    號第七河川局替代役男宿舍2 樓之書房內，將鞭炮拆卸後，
    取得煙火類之火藥、鞭砲底塞、爆竹芯，及配合玻璃碎片、
    黑色膠帶等材料，製造「重約278.6 公克、直徑7.8 公分、
    高8.4 公分、外露爆竹芯42.3公分，外表以寬5 公分之黑色
    膠帶纏繞扎緊，以點火方式引爆」之具有殺傷力土製爆裂物
    1 枚後，將之放置上述辦公室書桌之抽屜內，明知該土製爆
    裂物係屬槍砲彈藥刀械管制條例所管制之違禁物，不得持有
    ，於94年9 月6 日23時50分許，在屏東縣屏東市○○路291
    號第七河川局替代役男宿舍2 樓之書房內，因上班遲到問題
    與替代役男甲○○發生爭執，竟基於恐嚇危害安全及未經許
    可，持有具殺傷力爆裂物之犯意，先至寢室之衣櫃內拿出1
    把西瓜刀，再返回前揭宿舍之書房，從書桌之抽屜內取出上
    述土製爆裂物，未經許可而持有，並以西瓜刀將書桌上之玻
    璃墊敲裂（毀損部分未據告訴）後，即大聲咆哮要求甲○○
    到外面解決，甲○○見狀心生畏懼不從，開始撥打電話，乙
    ○○旋即要求其他替代役男陳裕升、吳隆傑、郭俊賢等人出
    去，並向甲○○恫嚇稱：我很想不開，如果要走也要帶一個
    人走，你今天無法走出這個門，不管你叫多少人來都沒關係
    ，來一個殺一個等語，致使甲○○聞言心生恐懼而危害其安
    全。嗣警方據報前往現場處理查獲，並扣得上開西瓜刀1 把
    及土製爆裂物1 枚。
二、案經屏東縣警察局屏東分局移送臺灣屏東地方法院檢察署檢
    察官偵查起訴。
     理  由
甲、證據能力部分：
一、按被告以外之人於審判外之言詞或書面陳述，除法律有規定
    者外，不得作為證據，刑事訴訟法第159 條第1 項固定有明
    文。惟被告以外之人於審判外之陳述，雖不符同法第159 條
    之1 至之4 規定，而經當事人於審判程序同意作為證據，法
    院審酌該言詞陳述或書面陳述作成時之情況，認為適當者，
    亦得為證據。又當事人、代理人或辯護人於法院調查證據時
    ，知有第159 條第1 項不得為證據之情形，而未於言詞辯論
    終結前聲明異議者，視為有前項之同意，此據同法第159 條
    之5 規定甚明。證人吳隆傑、陳裕升、郭俊賢、被害人即證
    人甲○○分別於警詢及偵查中關於被告上開犯行之陳述，固
    屬被告以外人於審判外之陳述，然上訴人乙○○及辯護人未
    於言詞辯論終結前聲明異議，且經認為以之作為本案之證據
    核屬適當，是依刑事訴訟法第159 條之5 第1 項之規定，自
    得為證據。
二、內政部警政署刑事警察局94年11月16日刑偵五字第09401749
    72號鑑驗通知書、94年10月25日刑鑑字第0940144453號鑑定
    書係屏東縣警察局屏東分局委請鑑定，非由檢察官或法院選
    任或囑託為鑑定之機關，原係審判外之書面陳述，但此鑑定
    書已提示並告以要旨，被告及辯護人已知係審判外之書面證
    據，未對此表示異議，審酌以刑事警察局乃我國槍械、彈藥
    、爆裂物等違禁物之主要鑑驗機關，人員均受專業訓練，並
    將鑑驗方法及程序均載明其上，依刑事訴訟法第159 條之5
    第2項 規定，認為適合作為證據。
乙、實體部分：
一、上揭事實，業據上訴人乙○○於警詢、偵查、原審及本院審
    理時坦承不諱，核與證人吳隆傑、陳裕升、郭俊賢、被害人
    即證人甲○○分別於警詢及偵查中所證述之情節相符，並有
    扣案之土製爆裂物1 枚及西瓜刀1 把可資佐證。該爆裂物1
    枚，經送內政部警政署刑事警察局鑑定結果認為：「土製爆
    裂物1 枚，重約278.6 公克、直徑7.8 公分、高8.4 公分、
    外露爆竹芯42.3公分，經X 光透視及拆解檢視，該爆裂物以
    A4影印紙包裹玻璃碎片、鞭砲底塞、煙火類火藥55.4公克，
    外以寬5 公分之黑色膠帶纏繞扎緊。依其結構認係以點火方
    式引爆之具有殺傷力之爆裂物。」，有該局94年11月16日刑
    偵五字第0940174972號鑑驗通知書1 紙附卷（見偵卷第25頁
    ）可佐。上揭土製爆裂物取樣之火藥經送請該局鑑定結果：
    「(1)經檢視為灰色粉末1 包，淨重0.79公克，取0.19公克供
    鑑定用罄，餘0.60公克封妥隨文檢還。(2)檢出鋁粉（AI）、
    硫磺（S） 、氯酸鉀（KCIO3） 等成分，認係煙火類火藥」
    ，此亦有該局94年10月25日刑鑑字第0940144453號鑑定書附
    卷（見偵卷第26頁）可稽，此為鑑定機關本於專業知識及經
    驗所得之結論，自可憑信。又按具有殺傷力或破壞性之各類
    爆裂物，為槍砲彈藥刀械管制條例第4 條第1 項第2 款所稱
    之彈藥，依同條例第5 條之規定，非經中央主管機關許可，
    依法不得製造。又所謂爆裂物，係指其物有爆發性，且有破
    壞力，可於瞬間將人及物殺傷或毀損者而言，最高法院22年
    上字第4131號判例意旨可資參照。本件扣案之土製爆裂物，
    係含鋁粉（AI）、硫磺（S） 、氯酸鉀（KCIO3） 等成分，
    其火藥經鑑驗認定係煙火類火藥，該火藥於爆炸時瞬間產生
    大量氣體，爆速每秒約300 至400 公尺，爆溫約攝氏2770度
    ，因密封作用可使A4影印之包裹容器爆炸而使玻璃碎片四射
    ，在最具威力的適當距離認具有殺傷力。爆炸傷害效應有爆
    震波、超壓、高熱、碎片等，均可於瞬間將人及物殺傷或毀
    損，故具殺傷力，有內政部警政署刑事警察局95年3 月2 日
    刑偵字第0950029809號函在卷（見本院審理卷第25頁）可憑
    ，此外復有查獲相片4 張附卷可稽，因扣案之土製爆裂物，
    已經刑事警察局鑑定為爆裂物，自勿庸重覆再送鑑定，辯護
    人聲請再送其他機關鑑定，核無必要，又該爆裂物包有玻璃
    碎片，於爆裂之際，顯會傷人，而具殺傷力，事證明確，其
    犯行已堪認定。
二、核上訴人乙○○所為，係犯槍砲彈藥刀械管制條例第7 條第
    4 項之未經許可持有爆裂物罪、及刑法第305 條之恐嚇危害
    安全罪。上訴人乙○○所犯上開二罪間，具有方法結果之牽
    連犯關係，應依修正前刑法第55條牽連犯之規定，從較重之
    槍砲彈藥刀械管制條例第7 條第4 項之未經許可持有爆裂物
    罪處斷。又按犯罪之情狀可憫恕者，得酌量減輕其刑，刑法
    第59條定有明文，查上訴人乙○○因與甲○○發生口角，氣
    急敗壞，而取出西瓜刀及先前「阿漢」所製造之土製爆裂物
    1 枚恐嚇被害人甲○○，一時失慮致罹刑章，其意在恐嚇甲
    ○○，並未進一步戕害其生命及身體，亦未釀成災害，況其
    事後業與甲○○達成民事和解，有和解書附卷（見原審審理
    卷第37頁）可憑，雖科以法定最低刑度之刑猶嫌過重，在客
    觀上足以引起一般之同情，情輕法重，堪予憫恕，依刑法第
    59條規定減輕其刑。又上訴人乙○○並未供出該「阿漢」之
    真正姓名地址，而未查獲製造者，不符合槍砲彈藥刀械管制
    條例第18條減輕其刑之規定，附此敘明。又刑法已於94年2
    月2 日修正公布，於95年7 月1 日施行，新修正之刑法第55
    條之牽連犯已廢除，修正後之法律廢除牽連犯其處罰較重，
    依刑法第二條第一項前段從舊從輕之規定，此部分應適用有
    利於上訴人乙○○之修正前之刑法第55條之牽連犯論處；又
    新修正之刑法第42條第3 項易服勞役之折算標準修正為以新
    台幣1 千元、2 千元、3 千元折算1 日，雖較修正前舊法之
    銀元3 百元折合新台幣9 百元折算1 日為對上訴人乙○○較
    為有利，惟因綜合全部罪刑之結果比較而不得一部割裂適用
    不同之新舊刑法（最高法院95年5 月23日第8 次刑事庭會議
    ），以適用修正前之刑法第55條之牽連犯論處對上訴人乙○
    ○較為有利，故罰金易服勞役部分，仍以舊法做為其罰金刑
    之易服勞役之折算標準。
三、原審適用槍砲彈藥刀械管制條例第7 條第4 項，刑法第11條
    前段、第305 條、第59條、第42條第3 項、第38條第1 項第
    1 款，修正前刑法第55條，罰金罰鍰提高標準條例第1 條前
    段，現行法規所定貨幣單位折算新台幣條例第2 條規定，並
    審酌上訴人乙○○前未有不良前科紀錄，素行良好、持有爆
    裂物之數量僅為1 枚、明知爆裂物對社會之危害非淺，為法
    律所嚴加取締，竟仍予以持有，用以恐嚇被害人甲○○，其
    行為威脅社會安全，破壞社會秩序，惡性非輕，惟其犯罪後
    坦承犯行、事後已與被害人甲○○達成民事和解，態度良好
    等一切情狀，量處有期徒刑2 年8 月，併科罰金新台幣20萬
    元，並諭知罰金如易服勞役以罰金總額與6 個月之日數比例
    折算。並說明扣案之土製爆裂物1 枚（含驗餘煙火類火藥0.
    60公克），經送鑑定結果，認屬槍砲彈藥刀械管制條例所列
    管之爆裂物，係屬違禁物品，依刑法第38條第1 項第1 款之
    規定宣告沒收。及說明扣案之西瓜刀1 把，雖係上訴人乙○
    ○用以恐嚇甲○○使用之工具，但因非屬上訴人乙○○所有
    之物，且非違禁物，依法自不得宣告沒收；又送驗耗費之煙
    火類火藥，既滅失而不復存在，其不另宣告沒收之理由。經
    核原判決認事用法並無不合，量刑亦屬適當，上訴人乙○○
    上訴指摘原判決量刑過重，為無理由，應予駁回。
四、又行為後法律有變更者，依修正前刑法第2 條第1 項規定，
    以適用裁判時法為原則，如行為時法有利於行為人，則例外
    適用行為時法；依修正後刑法第2 條第1 項規定，以適用行
    為時法為原則，惟如裁判時法有利於行為人，則例外的適用
    裁判時法。以往實務見解，認原判決未及比較適用新舊法時
    ，上訴後，雖比較結果以舊法有利於行為人，而原判決別無
    其他撤銷事由，仍應由本院以此為由撤銷改判。惟修正後之
    規定係以適用行為時法為原則，因此原判決雖未及比較適用
    ，然上訴本院後，經綜合全部罪刑之結果比較新舊法，行為
    後之法律並非較有利於行為人，仍應適用行為時之舊法，已
    如前述，則原判決適用行為時法即無不當，自不構成撤銷之
    事由，附此敘明。
據上論斷，應依刑事訴訟法第368條，判決如主文。
本案經檢察官陳國全到庭執行職務。
中    華    民    國    95    年    8     月    21    日
                  刑事第六庭  審判長法  官  王憲義
                                    法  官  李璧君
                                    法  官  張盛喜
以上正本證明與原本無異。
如不服本判決應於收受本判決後10日內向本院提出上訴書狀，其
未敘述上訴理由者，並得於提起上訴後10日內向本院補提理由書
狀（均須按他造當事人之人數附繕本）「切勿逕送上級法院」。
中    華    民    國    95    年    8     月    21    日
                                    書記官  林明威
附錄本案論罪科刑法條全文：
槍砲彈藥刀械管制條例第7條
未經許可，製造、販賣或運輸火砲、肩射武器、機關槍、衝鋒槍
、卡柄槍、自動步槍、普通步槍、馬槍、手槍或各類砲彈、炸彈
、爆裂物者，處死刑、無期徒刑或7 年以上有期徒刑；處徒刑者
，併科新台幣3千 萬元以下罰金。
未經許可，轉讓、出租或出借前項所列槍砲、彈藥者，處無期徒
刑或 5 年以上有期徒刑，併科新台幣 1 千萬元以下罰金。
意圖供自己或他人犯罪之用，而犯前二項之罪者，處死刑或無期
徒刑；處徒刑者，併科新台幣 5 千萬元以下罰金。
未經許可，持有、寄藏或意圖販賣而陳列第 1 項所列槍砲、彈藥
者，處 5 年以上有期徒刑，併科新台幣 1 千萬元以下罰金。
第 1 項至第 3 項之未遂犯罰之。
中華民國刑法第305條
(恐嚇危害安全罪)
以加害生命、身體、自由、名譽、財產之事，恐嚇他人致生危害
於安全者，處 2 年以下有期徒刑、拘役或 300 元以下罰金。


司法院資訊處製作；財團法人民間司法改革基金會備份。
